【裁判字號】    90,上訴,568
【裁判日期】    901011
【裁判案由】    懲治盜匪條例等
【裁判全文】
臺灣高等法院臺南分院刑事判決                九十年度上訴字第五六八號    Ｇ
      上  訴  人
      即  被  告  甲  ○  ○
      指定辯護人  本院公設辯護人  丙  ○  ○
右上訴人因懲治盜匪條例等案件，不服臺灣臺南地方法院八十九年度訴字第八四０號
中華民國八十九年十二月五日第一審判決（起訴案號：臺灣臺南地方法院檢察署八十
九年度偵字第二四二五號），提起上訴，本院判決如左：
      主      文
原判決關於甲○○部分撤銷。
甲○○意圖為自己不法之所有，以恐嚇使人將第三人之物交付，累犯，處有期徒刑壹
年陸月。扣案之玩具手槍（槍枝管制編號0000000000）壹支、改造子彈陸顆均沒收。
      事      實
一、甲○○於民國（下同）八十六年間，因違反麻醉藥品管理條例之罪，經本院判處
    有期徒刑四月確定，於八十七年四月二十四日執行完畢後，猶不知悔改，復意圖
    為自己不法之所有，於八十九年二月十三日上午九時許，因其前在台南市○○街
    一八０號電動玩具遊藝場內賭輸新臺幣（下同）壹萬壹仟伍佰元，即以開分小姐
    謝寶琴態度不佳為借口，擬取回其中壹萬元，為謝寶琴所拒而發生爭吵，謝寶琴
    即通知其男友乙○○到場，甲○○竟向陳家興（同案被告經判決無罪確定）取得
    其所有先前寄放之九０玩具手槍一支（未具殺傷力）後，前往上開遊藝場與乙○
    ○談判，甲○○索求新台幣一萬元不成後，即至車內取出黑色皮包，皮包內裝有
    上開槍支，甲○○將該槍身露出但未取出，而以手握在裝有上開槍枝之皮包上，
    對乙○○恐嚇稱：「今天伊在店內消費之金錢壹萬元需歸還」等語，致使乙○○
    心生畏懼，恐其開槍，而至遊藝場內向謝寶琴取得壹萬元交付甲○○，甲○○得
    手後即駕車離去。嗣經警據報後，於八十九年二月十三日晚上十一時三十分許，
    在台南市○區○○街四十一號陳家興住處三樓陽台花盆內起出上開手槍一支、改
    造子彈彈殼六顆，復於甲○○身上起出贓款一萬元（已發還）。
二、案經台南市警察局第一分局報請台灣台南地方法院檢察署檢察官偵查起訴。
      理      由
一、訊據上訴人即被告甲○○固不否認於上開時地，因賭輸錢而持玩具手槍前往要回
    賭債，惟否認有強盜之犯行，辯稱：伊因前往台南市○○街一八０號電動玩具遊
    藝場賭輸錢，又被店員辱罵，始前往理論，當時僅對乙○○說：「我到你店消費
    還被你店員凶，我問他你的感想如何，我問他要如何處理，他問我要如何處理，
    我就說把我輸的錢還給我，他就說我先走，從頭至尾我都沒有拿出槍」，並無恐
    嚇或強盜等犯行云云。
二、惟查上開事實，業經被告甲○○於警訊、偵查、原審及本院調查時供認不諱，核
    與被害人乙○○於警訊所供：「我女友在上班之處所，和一位男子發生爭吵，因
    我女友聯絡不到他老闆前來處理而通知我前來了解，經我到場後和該名男子溝通
    不成，該男子即到其車上，在車內打開一黑色皮包，手握著一把手槍，我看見該
    男子手握手槍，很害怕而不敢反抗，才交付該名男子新臺幣壹萬元」、「我不敢
    反抗，才交付新臺幣壹萬元給該名男子，該名男子拿到錢後即開車離去」（詳警
    卷第九頁、第十頁）及原審所供：「我是謝寶琴的朋友，被告要求要還他一萬元
    打電動輸的錢，和他談時他坐在車子上，老闆又找不到，我依他要求轉告謝寶琴
    ，並告訴謝寶琴車上好像有槍，謝寶琴就拿一萬元給我拿去給被告」、「被告沒
    有將槍口對著我，說話口氣平常，但臉色兇惡，我很害怕」之情節相符。另陳寶
    琴確曾交付一萬元給乙○○轉交被告，而被告亦向陳家興取得槍枝前往電玩店處
    理事情等情，亦分別經陳寶琴、陳家興等供證在卷（詳警卷第八頁偵查卷第二十
    一原審卷第四十六頁），並有改造手槍一支、改造子彈彈殼六顆扣案暨贓物認領
    保管單一紙附卷可證。本件事證明確，被告甲○○犯行洵堪認定。
三、查被告以恐嚇使人將第三人之物交付，核其所為係犯刑法第三百四十六條第一項
    之恐嚇取財罪。公訴人認被告係犯懲治盜匪條例第五條第一項一款之盜匪罪。惟
    被告並未以強暴脅迫之方法，至使乙○○不能抗拒而取他人之財物，僅以恐嚇之
    方法使乙○○心生畏懼而交付財物，已如前述，起訴法條尚有未洽，應予變更。
    又被告甲○○前於八十六年間，因犯違反麻醉藥品管理條例之罪，經本院判處有
    期徒刑四月確定，於八十七年四月二十四日執行完畢，有台灣高等法院被告全國
    前案紀錄表可按，其於五年之內再犯本件有期徒刑以上之罪，為累犯，依法應加
    重其刑。
四、原審予以論罪科刑，固非無見，惟查被告係犯刑法第三百四十六條第一項之恐嚇
    取財罪，原審竟依懲治盜匪條例第五條第一項一款之盜匪罪論處，尚有未合，被
    告否認犯罪，指摘原判決不當，固無可取，但原判決既有前述可議之處，即屬無
    可維持，應由本院撤銷改判，爰審酌被告甲○○之犯罪動機、犯罪手段及對社會
    安寧秩序所生危害非小等一切情狀，量處有期徒刑壹年陸月。扣案之玩具手槍一
    枝、子彈六顆，雖不具殺傷力（詳如後述），然被告甲○○於原審訊問時曾供稱
    該槍彈係伊於八十九年二月十三日晚上二十時許在小北夜市所購得，同案被告陳
    家興於第二次警訊、檢察官偵訊及原審訊問時亦陳稱係被告甲○○寄放在伊處所
    等語，足認係被告甲○○所有供犯罪所用之物，應依法宣告沒收。
五、公訴意旨另以：被告甲○○於八十九年二月十三日上午九時許，因不滿其先前在
    台南市○○街一八０號電動玩具遊藝場內輸錢，又與店員謝寶琴發生爭吵，竟意
    圖為自己不法之所有，於向被告陳家興取得上述改造九０手槍後至上處遊藝場，
    經與謝寶琴之男友乙○○溝通不成後，即至車內取出黑色皮包，以手握住裝有手
    槍之皮包上，對乙○○脅迫稱：今天在店內消費之金錢需歸還等語，致乙○○不
    能抗拒，唯恐其開槍，而當場交付新台幣一萬元與甲○○，甲○○得手後即駕車
    離去。嗣經警據報後，於八十九年二月十三日晚上十一時三十分許，在台南市○
    區○○街四十一號陳家興住處三樓陽台花盆內起出上開手槍一支、改造子彈彈殼
    六顆，復於被告甲○○身上起出贓款一萬元。因認被告甲○○犯槍砲彈藥刀械管
    制條例第十一條第四項未經許可持有具有殺傷力之手槍罪嫌云云。惟查：
    （一）按犯罪事實應依證據認定之，無證據不得推定其犯罪事實。本件公訴人認
          被告甲○○二人涉有槍砲彈藥刀械管制條例第十一條第四項罪無非以上揭
          事實，有內政部警政署刑事警察局鑑驗通知書一紙等資為依據。經訊據被
          告堅決否認有右揭犯行，辯稱：扣案之槍身及槍管尺寸不合並沒有辦法組
          合，根本無法擊發，非屬槍砲彈藥刀械管制條例所列槍砲等語。
    （二）經查：槍砲彈藥刀械管制條例第十一條第四項持有其他具有殺傷力槍砲罪
          之成立，以行為人明知為可發射金屬或子彈而具有殺傷力之槍砲，而未經
          許可無故持有為要件。本件扣案九０手槍一枝（槍枝管制編號0000000000
          ）、子彈六顆，雖經送內政部警政署刑事警察局鑑驗結果，認係ＧＬＯＣ
          Ｋ廠半自動手槍製造之玩具手槍（滑套為金屬材質槍身為塑膠材質）換裝
          土造金屬槍管改造而成，機械性能正常，可擊發「適用」子彈，認具有殺
          傷力，送驗改造子彈六顆，認均係玩具金屬彈殼，有該局八十九年二月二
          十二日刑鑑字第二００００號鑑驗通知書可稽，惟經原審勘驗扣案槍枝結
          果，發現滑套為金屬材質，槍身為塑膠材質，但滑套無法拉動，有勘驗筆
          錄可參，再將前開扣案槍彈送法務部調查局檢驗結果，則認送鑑槍枝的槍
          管已有改裝改造的事實，惟製作並未完全，整隻槍管內部前後一般粗細，
          沒有彈膛設計，迄未發現已知子彈可適用於該槍管，又該槍滑套並未完全
          卡死，用力拉、推仍能將滑套拉開及推回定位，進而擊發子彈，送鑑子彈
          六顆係供遊戲類槍枝使用的組合式彈殼，送鑑時均祇有底火沒有金屬彈頭
          或另添加發射火藥，認不具殺傷力，且已不適合改裝槍管後之送鑑槍枝使
          用，有該局（八九）陸（三）00000000號鑑定通知書暨照片三張
          在卷可按。按上開法務部調查局鑑定結果並未肯定扣案槍枝具有殺傷力，
          而前開刑事警察局鑑驗結果係認扣案玩具手槍在有「適用」之子彈時始具
          有殺傷力，是二鑑定單位對扣案槍枝是否具有殺傷力之檢測結果仍屬一致
          ，綜合上開鑑定結果足徵槍枝是否具有殺傷力，應端視其是否足以發射子
          彈而定，而觀諸內政部警政署刑事警察局之鑑驗方法係採「性能檢驗法」
          即單憑槍枝外觀結構而未為試射擊發子彈之檢驗，而法務部調查局鑑定本
          件扣案之六顆子彈，並不適合扣案槍枝使用，是無證據證明確有所謂適合
          之子彈可供擊發。衡情對於槍枝是否具有殺傷力乙節既未具有類如鑑識人
          員之專業知識與技能，渠對於扣案槍枝如何具有殺傷力，顯難期能清楚辨
          識，被告等所辯渠等認該槍枝無法擊發不具有殺傷力等語，係與常理無悖
          。故法務部調查局鑑定報告所稱迄未發現已知子彈可適用於該槍管以判定
          其殺傷力，亦非被告所能辨認。仍難遽以認定其明知該槍枝有殺傷力。
    （三）據上所陳，本件依調查所得證據尚不足以證明被告等確有違反槍砲彈藥刀
          械管制條例第十一條第四項之犯行，此外復查無其他積極證據足資證明被
          告二人有右述犯行，揆諸首開說明，犯罪尚屬不能證明，因公訴人認此部
          分與前述判罪間，有方法結果之牽連關係，屬裁判上一罪，故不另為無罪
          之諭知，並予敘明。
據上論斷，應依刑事訴訟法第三百六十九條第一項前段、第三百六十四條、第三百條
、第二百九十九條第一項前段、刑法第三百四十六條第一項、第四十七條、第三十八
條第一項第二款、罰金罰鍰提高標準條例第一條前段，判決如主文
本案經檢察官吳忠賢到庭執行職務。
中    華    民    國      九十      年      十      月        十一      日
              臺灣高等法院臺南分院刑事第六庭
                                      審判長法官  楊    明    章
                                            法官  徐    宏    志
                                            法官  戴    勝    利
右正本證明與原本無異。
檢察官如不服本判決，應於判決送達後十日內向本院提出上訴書。
被告不得上訴。
                                      法院書記官  吳    銘    添
中    華    民    國      九十      年      十      月        十五      日
附錄：本判決論罪科刑法條：
刑法第三百四十六條第一項：意圖為自己或第三人不法之所有，以恐嚇使人將本人或
                          第三人之物交付者，處六月以上五年以下有期徒刑，得
                          併科一千元以下罰金。


司法院資訊處製作；財團法人民間司法改革基金會備份。
